【裁判字號】    90,易,2397
【裁判日期】    900905
【裁判案由】    竊盜等
【裁判全文】
臺灣高雄地方法院刑事判決                          九十年度易字第二三九七號
    公  訴  人  臺灣高雄地方法院檢察署檢察官
    被      告  丙○○
右列被告因竊盜等案件，經檢察官提起公訴（八十九年偵字第二五一二三號），本院
判決如左：
    主  文
丙○○未經許可，持有刀械，累犯，處拘役肆拾日，如易科罰金，以佰元折算壹日
。扣案蝴蝶刀壹支沒收。
其餘被訴竊盜部分無罪。
    事  實
一、丙○○曾於民國八十六年間因違反藥事法案件，經本院判處有期徒刑六月確定，
    於八十八年十一月七日執行完畢。其明知蝴蝶刀為公告管制之刀械，未經主管機
    關許可不得持有，仍於八十五年九月間某日，在高雄市○○區○○路夜市，以新
    台幣（以下同）七百元之價格，向姓名年籍不詳之人購入蝴蝶刀一支，而非法持
    有之，並將之藏置在高雄市○○區○○路一四一巷三號住處；嗣於於八十九年十
    一月六日十四時三十分許，為警在前開復華路處查獲，並扣得其持有之蝴蝶刀一
    支。
二、案經高雄市政府警察局前鎮分局移送臺灣高雄地方法院檢察署檢察官偵查起訴。
    理  由
壹、有罪部分：
  一、右揭於八十五年九間，在高雄市○○區○○路夜市，以新台幣七百元之價格，
      向姓名年籍不詳之人購入刀械一支而持有之，並將之藏置在高雄市○○區○○
      路一四一巷三號住處之事實，業據被告丙○○於警、偵訊及本院審理時一再供
      承不諱，且扣案之刀械一支經送高雄市政府警察局鑑定結果：「該刀械結構係
      在尖刀兩側裝置活動刀把，摺合時可將尖刀收藏於兩付刀把之間，翻轉後則刀
      刃部露出其外，兩付刀把合成刀柄，刀柄尾部以扣環固定，符合查禁公告蝴蝶
      刀要件與圖例說明，認定為管制刀械」，此有高雄市政府九十年七月十八日九
      十高市府警保字第二八○五三號函在卷可按，足認其自白與事實相符；是本件
      事證已明，被告犯行洵堪認定。
  二、核被告所為，係犯槍砲彈藥刀械管制條例第十四條第三項之未經許可持有刀械
      罪。又被告於八十六年間因違反藥事法案件，經本院判處有期徒刑六月確定，
      於八十八年十一月七日執行完畢，此有台灣高等法院被告全國前案紀錄表、台
      灣高雄地方法院檢察署刑案資料查註紀錄表各一份附卷可憑，其於有期徒刑執
      行完畢，五年內再犯本件有期徒刑以上之罪，為累犯，應依法加重其刑。爰審
      酌被告為一時之便，購入蝴蝶刀供切水果之用，惟犯後坦承犯行，態度尚稱良
      好，及犯罪之手段、所生危害等一切情狀，量處如主文所示之刑。被告於犯罪
      行為後，刑法第四十一條已於九十年一月十日修正公布生效，依該條第一項之
      規定：「犯最重本刑為五年以下有期徒刑以下之刑之罪，而受六個月以下有期
      徒刑或拘役之宣告，因身體、教育、職業、家庭之關係或其他正當理由，執行
      顯有困難者，得以一元以上三元以下折算一日，易科罰金。但確因不執行所宣
      告之刑，難收矯正之效，或難以維持法秩序者，不在此限」。比較新舊法，新
      法規定較有利於被告，依刑法第二條第一項前段規定，應適用刑法第四十一條
      第一項諭知易科罰金之折算標準。扣案之蝴蝶刀一支為違禁物，已如前述，依
      刑法第三十八條第一項第一款宣告沒收。
貳、無罪部分：
  一、公訴意旨另謂：被告丙○○於八十九年十月間某日，在高雄市○○街一二○巷
      七弄二號前，竊取被害人甲○○所有車牌號碼ＷＲ─六七七六號自用小客車一
      部，得手後留供己用；嗣於八十九年十月十二日十九時許，將該小客車停放在
      高雄市前鎮區明正東巷三之十四號前為警尋獲，並在該小客車上採得指紋一枚
      ，而循線查獲被告，因認被告涉有此部分竊盜犯嫌。
  二、按犯罪事實應依證據認定之，無證據不得推定其犯罪事實，刑事訴訟法第一百
      五十四條定有明文。又認定不利於被告之事實，須依積極證據，苟積極證據不
      足為不利於被告事實之認定時，即應為有利於被告之認定，更不必有何有利之
      證據（最高法院三十年上字第八一六號判例參照）。公訴人認被告涉有竊盜犯
      嫌，係以在前開小自客車右前車門外側玻璃採得指紋一枚，經送內政部刑事警
      察局鑑驗，與被告指紋相符，及丁○○否認曾以前開小客車搭載被告去吃宵夜
      為其論據。惟訊據被告堅決否認有竊盜犯行，辯稱：「八十九年十月間，我朋
      友丁○○和一個綽號叫『昆益』的人，由『昆益』開一部小自客到我家，載我
      到鳳山五甲夜市吃海產，我當時因腳受傷拿枴杖坐在右前座，車窗上指紋可能
      是當時所留下的，我並沒有偷車，也不知道是贓車」等語。經查：
    (一)、被告於八十九年二月間因車禍致左腳受傷，分別於八十九年十一月間在二聖
        醫院、高雄市立小港醫院住院治療、九十年一、二月間在高雄市立小港醫院
        住院治療、九十年七月十三日本院審理仍手持拐杖、九十年八月間在國軍左
        營醫院住院治療、九十年八月二十九日本院審理時因腳部開刀而坐輪椅到庭
        等情，有被告所提就診醫療費用收據、二聖醫院診斷證明書、高雄市立小港
        醫院診斷證明書、國軍左營醫院入院許可證、相片等在卷可憑，且證人丁○
        ○於九十年七月十三日亦到庭證稱：「丙○○腳受傷的事我知道，是八十九
        年四月份知道，他是因車禍受傷。八十九年十月我有去找他，那時他都拿拐
        杖，在檢察官辦這個案子時，他也是拿拐杖，當時他腳受傷的情形比現在嚴
        重」等語，則於公訴人所指被告實施竊盜行為之時間，被告尚因腳受傷而須
        藉助拐杖始能行走，被告是否有能力，或甘冒較諸四肢正常之人更大之風險
        而為竊盜行為，即非無疑。
    (二)、證人丁○○雖一再否認曾與「昆益」駕駛前開小客車搭載被告去吃宵夜，惟
        此事涉其是否涉有竊盜或贓物犯嫌，自難期其證述為真，又證人即被告之弟
        之友人乙○○於九十年八月二十九日本院審理時到庭證稱：「我曾在丙○○
        家附近的超商，看到丁○○開一部車去找丙○○，載丙○○出去，但車是否
        丁○○開我就不知道，我可以確定當時被告是拿拐杖」等語，則以證人乙○
        ○與本案無涉，復與被告、證人丁○○無怨隙，其證述自屬可信。
    (三)、依被告前開所辯：「我上車是坐在右前座，因為我腳受傷，右前座比較好坐
        」等語，不僅符合小客車右前座有較大之空間，可使被告受傷之左腳不致受
        壓迫，亦與在前開小客車右前座外側玻璃採得被告之指紋相符，此有刑事案
        件證物採驗紀錄表在卷可稽，自應認被告前開辯解可信，則在前開小客車非
        駕駛座玻璃窗上採得之指紋，僅足認被告曾接觸或搭乘該小客車，並不足以
        認定被告有竊取該車；至於在前開小客車上未採得證人丁○○或其他人之指
        紋，但此或因所留指紋不清晰，或因日曬、風吹而致指紋滅失均有可能，自
        不足以此為被告不利之認定。
    是綜上所述，被告縱曾搭乘前開小客車，惟既乏事證可認被告有竊盜行為，自無
    將被告以竊盜罪名相繩之理；此外復查無其他積極證據足認被告有公訴人所指竊
    盜犯行，依法應為無罪之諭知。
據上論斷，應依刑事訴訟法第二百九十九條第一項前段、第三百零一條第一項，槍砲
彈藥刀械管制條例第十四條第三項，刑法第二條第一項前段、第十一條前段、第四十
七條、第四十一第一項、第三十八條第一項第一款，罰金罰鍰提高標準條例第二條，
判決如主文。
中      華      民      國    九十      年      九      月      五      日
                                  臺灣高雄地方法院刑事第一庭
                                      法  官  曾  逸  誠
右正本證明與原本無異。
如不服本判決，應於判決送達後十日內，向本院提出上訴狀。
                                      書記官    許玉城
中    華    民    國      九十      年      九      月      六      日
附錄本案論罪科刑法條全文：
槍砲彈藥刀械管制條例第十四條第三項：
未經許可，持有或意圖販賣而陳列刀械者，處一年以下有期徒刑、拘役或新台幣五十
萬以下罰金。


司法院資訊處製作；財團法人民間司法改革基金會備份。
